【裁判字號】    99,交易,76
【裁判日期】    991231
【裁判案由】    過失致死
【裁判全文】
臺灣基隆地方法院刑事判決              99年度交易字第76號
公  訴  人  臺灣基隆地方法院檢察署檢察官
被      告  呂榮明
上列被告因過失致死案件，經檢察官提起公訴（99年度偵字第55
0 號），被告於準備程序中就被訴事實為有罪之陳述，本院裁定
進行簡式審判程序，判決如下：
    主  文
呂榮明因過失致人於死，處有期徒刑伍月，如易科罰金，以新臺
幣壹仟元折算壹日，緩刑年，並應依本院九十九年度交附民移
調字第四○號調解筆錄所示願意給付金額（計新臺幣壹佰伍拾萬
元）及給付方式（除已於民國九十九年十二月十六日當庭給付新
臺幣貳萬元，復於民國九十九年十二月二十三日當庭給付新臺幣
萬元外，其餘新臺幣壹佰肆拾伍萬元，願自民國一百年一月起
至民國一百二十四年二月止，於每月二十日前匯款新臺幣伍仟元
至臺灣銀行帳號000000000000〈銀行代號○○四〉
號帳戶內，如有一期未按期履行，全部債務均視為到期）向余邱
玉琴、余淑真、余政宏、余政哲及余政昌支付損害賠償。
    事  實
一、呂榮明領有職業大貨車駕駛執照，其於民國99年1 月15日凌
    晨0 時54分許，駕駛車牌號碼1475－YP號自用小客車，搭載
    同事王明雄及林美蘭，沿基隆市○○路之內側車道（即快車
    道）由基隆監理站往長安街方向行駛，行經實踐路與百六街
    設有燈光號誌之交岔路口時，本應注意車前狀況，隨時採取
    必要之安全措施，且依當時天候為晴天，日間有自然光線，
    舖裝柏油之路面乾燥、無缺陷、無障礙物、視距良好，客觀
    上並無不能注意之情事，竟疏未注意及此，於綠燈號誌顯示
    之際貿然前駛；適有余信武騎乘腳踏自行車（下稱自行車）
    ，沿行人穿越道由百福橋往福一街方向行駛，欲穿越實踐路
    ，亦疏未注意遵守燈光號誌，呂榮明駕駛之上開小客車右前
    車頭因而撞擊余信武所騎乘自行車之左側，致余信武人車倒
    地，受有外傷性頭部外傷合併顱骨骨折及蜘蛛網膜下腔出血
    、左側多處肋骨骨折合併氣胸、左腳踝開放性骨折等傷害，
    經送醫急救後，仍於同日上午4 時30分因頭部外傷顱內出血
    不治死亡。上開事故發生後，呂榮明停留在現場，且在據報
    到場處理之警員尚不知何人為肇事車輛之駕駛人前，即當場
    表示其為駕駛人而自首犯行，並進而接受裁判。
二、案經臺灣基隆地方法院檢察署檢察官相驗後自動檢舉，暨余
    信武之配偶余邱玉琴訴請檢察官偵查起訴。
    理  由
一、被告呂榮明所犯為死刑、無期徒刑、最輕本刑3 年以上有期
    徒刑以外之罪，亦非屬高等法院管轄之第一審案件，其於準
    備程序進行中，先就被訴事實為有罪之陳述，經告知簡式審
    判程序之旨，並聽取檢察官、被告之意見後，本院依刑事訴
    訟法第273 條之1 第1 項裁定進行簡式審判程序，是本案之
    證據調查，依同法第273 條之2 規定，不受同法第159 條第
    1 項、第161 條之2 、第161 條之3 、第163 條之1 ，及第
    164 條至第170 條所規定證據能力認定及調查方式之限制，
    合先敘明。
二、上揭犯罪事實，業據被告於偵訊、本院準備程序及審判期日
    中自白承認，且經證人王明雄及林美蘭於偵訊中均證述當時
    被告之行向係綠燈等語綦詳，並有被告之汽車駕駛執照影本
    、道路交通事故現場圖、道路交通事故調查報告表(一)(二)、長
    庚醫療財團法人基隆長庚紀念醫院99年1 月15日診斷證明書
    、現場照片23張、相驗照片及車損照片共46張、臺灣基隆地
    方法院檢察署出具之檢驗報告書、相驗屍體證明書在卷足稽
    。本案經送請臺灣省基宜區車輛行車事故鑑定委員會鑑定結
    果，該會以本案涉及號誌爭議為由表示不予鑑定等情，有該
    會99年4 月14日基宜鑑字第0995000767號函文附卷可參；然
    卷內既無證據顯示被告有闖紅燈之行為，上開二位證人又均
    具結為有利於被告之證述，本諸「罪證有疑、利歸被告」之
    刑事證據法則，自應認被告並無疏未遵守燈光號誌之闖紅燈
    行為。按汽車行駛時，駕駛人應注意車前狀況，並隨時採取
    必要之安全措施，道路交通安全規則第94條第3 項定有明文
    。被告駕駛小客車自應遵守上揭規定。細觀前揭現場圖及現
    場照片可知，上開路口設有紅綠燈號誌，被告係沿基隆市○
    ○路內側車道即快車道直行，於跨越百六街（係雙向二車道
    ）後，在快車道暨行人穿越道之交會處與騎乘自行車之被害
    人發生碰撞；且案發當時天候為晴天，日間有自然光線，舖
    裝柏油之路面乾燥、無缺陷、無障礙物、視距良好，有前述
    調查報告表(一)可參，該路口亦無遮蔽物，客觀上並無不能注
    意之情事，被告雖係遵守綠燈號誌前駛，仍應隨時注意車前
    狀況，倘其確有注意及此，非不能及早發現正在穿越實踐路
    之被害人，進而避免碰撞發生；是以，被告對於上開事故仍
    具有上開過失。而被害人於碰撞倒地後，雖經送醫急救，仍
    因頭部外傷顱內出血不治死亡，有上開診斷證明書、檢驗報
    告書及相驗屍體證明書可佐，足認被告之過失行為與被害人
    之死亡結果間，具有相當之因果關係。另按腳踏自行車應屬
    道路交通安全規則中所指「慢車」（參道路交通安全規則第
    6 條），行人行走之速度與慢車行駛之速度有所不同，道路
    交通安全規則中亦明文將「慢車駕駛人」與「行人」作不同
    區分，課予不同之注意義務，並不因慢車駕駛人將慢車行駛
    於行人穿越道上，即因此將之視為行人。公訴意旨雖認被告
    尚有違背道路交通安全規則第103 條第1、2項「汽車行近未
    設行車管制號誌之行人穿越道前，應減速慢行；汽車行經行
    人穿越道，遇有行人穿越時，無論有無交通指揮人員指揮或
    號誌指示，均應暫停讓行人先行通過」規定之過失，然上開
    路口設有行車管制號誌，且被害人係慢車駕駛人，並非行人
    ，業經敘明如上，自無前開第103 條第1、2項規定適用之餘
    地。另按慢車行駛至交岔路口，其行進應依號誌之規定行駛
    ，此為道路交通安全規則第125 條前段所明定。依上開二位
    證人之證述內容，堪認被害人亦有疏未遵守號誌行駛之過失
    。又過失致人於死罪之規範目的，係在處罰行為人因個人之
    過失而致他人死亡之行為，祗以加害人之有過失為致死亡之
    一原因為已足，不因被害人亦有過失而影響於犯罪之成立（
    院字第631 號解釋意旨參照），有關被害人與有過失一節，
    僅係民事賠償責任之過失比例分配問題，並不因此影響被告
    過失責任有無之認定。被害人對於本件交通事故之發生雖與
    有前揭過失，仍不能解免被告應負之過失責任。綜上所述，
    本案事證明確，被告過失致人於死之犯行足堪認定。
三、核被告所為，係犯刑法第276 條第1 項之過失致人於死罪。
    被告係在前述犯行尚未被有偵查犯罪職權之機關或公務員發
    覺前，即當場向據報到場處理之警員坦承其為駕駛人並進而
    接受裁判等情，有卷附道路交通事故肇事人自首情形紀錄表
    足憑，是其所為符合自首要件，爰依刑法第62條前段規定，
    予以減輕其刑。被告於肇事後經警員施以呼氣檢驗結果，其
    呼氣所含酒精濃度僅每公升0.08毫克，有卷附酒精濃度檢測
    單足憑，參酌其所涉刑法第185 條之3 公共危險罪嫌部分業
    經檢察官另為不起訴處分確定（參卷附不起訴處分書）等情
    ，應認被告並無道路交通管理處罰條例第86條第1 項「酒醉
    駕車」致人死亡應加重其刑規定之適用。又被告係在內側車
    道即快車道依規定駕車行駛，被害人之慢車未遵守交通號誌
    擅自進入快車道，致兩車在快車道與行人穿越道之交會地點
    發生碰撞（惟被害人係慢車駕駛人而非行人，詳如上述），
    自應適用道路交通管理處罰條例第86條第2 項規定予以減輕
    其刑，且依法遞減之。爰審酌被告曾有因公共危險案件經法
    院判處拘役40日確定之前科紀錄，有卷附臺灣高等法院被告
    前案紀錄表可查，其駕駛汽車未能遵守相關交通法令規定，
    一時疏忽肇事，剝奪被害人寶貴生命，並使被害人之家屬承
    受失去親人之精神上遺憾及痛苦，犯罪所生損害重大，然其
    犯後坦承犯行，尚具悔意，併審酌被告及被害人於本件交通
    事故之過失責任歸屬，暨被告於本案發生初始並未積極面對
    民、刑事責任，惟嗣後坦承全部犯行，於本院審理中已與被
    害人之家屬達成調解（參卷附調解筆錄），及被害人之家屬
    仍因失去至親之打擊，傷痛無法平復等一切情狀，量處如主
    文所示之刑，併諭知易科罰金之折算標準，以資警惕。末查
    ，被告前未曾因故意犯罪受有期徒刑以上刑之宣告，有前述
    前案紀錄表足佐，其因一時疏忽，致罹刑章，犯後已與被害
    人之家屬成立調解，經此偵查及審判教訓，應知警惕，信無
    再犯之虞，參酌其調解內容係自100年1月起即開始履行，本
    院認前揭所宣告之刑，以暫不執行為適當，爰併諭知緩刑 3
    年，以勵自新。而為督促被告能竭盡所能履行調解內容，爰
    依刑法第74條第2 項第3 款規定，併諭知被告應依本院99年
    度交附民移調字第40號調解筆錄所示願意給付金額（計新臺
    幣〈下同〉一百五十萬元）及給付方式（除已於99年12月16
    日當庭給付二萬元，復於99年12月23日當庭給付三萬元外，
    其餘一百四十五萬元，願自100年1月起至124年2月止，於每
    月20日前匯款五千元至臺灣銀行帳號000000000000〈銀行代
    號004 〉號帳戶內，如有一期未按期履行，全部債務均視為
    到期）向被害人之配偶余邱玉琴及子女余淑真、余政宏、余
    政哲、余政昌支付損害賠償。倘被告未遵循本院諭知之緩刑
    期間負擔而情節重大者，檢察官得依刑事訴訟法第476 條及
    刑法第75條之1 第1 項第4 款之規定，聲請撤銷本案緩刑之
    宣告；縱前揭緩刑期滿，被告仍應依上開調解筆錄所載內容
    持續履行民事賠償責任至清償完畢，均併此敘明。
據上論斷，應依刑事訴訟法第273 條之1 第1 項、第299 條第 1
項前段，道路交通管理處罰條例第86條第2 項，刑法第276 條第
1 項、第62條前段、第41條第1 項前段、第74條第1 項第1 款、
第2 項第3 款，刑法施行法第1 條之1 第1 項、第2 項前段，判
決如主文。
本案經檢察官陳佳宏到庭執行職務。
中    華    民    國    99    年    12    月    31    日
                  刑事第三庭  法  官  張婷妮
以上正本證明與原本無異。
如不服本判決應於收受送達後10日內向本院提出上訴書狀，並應
敘述具體理由；其未敘述上訴理由者，應於上訴期間屆滿後20日
內向本院補提理由書(均須按他造當事人之人數附繕本)「切勿逕
送上級法院」。
中    華    民    國    99    年    12    月    31    日
                              書記官  連懿婷
附錄本案論罪科刑法條
中華民國刑法第276條第1項
因過失致人於死者，處2 年以下有期徒刑、拘役或2 千元以下罰
金。

司法院資訊處製作；財團法人民間司法改革基金會備份。
